【裁判字號】    96,訴易,69
【裁判日期】    970422
【裁判案由】    侵權行為損害賠償
【裁判全文】
臺灣高等法院民事判決                  96年度訴易字第69號
原      告  丁○○
                        之2號.
                        台北縣板橋市○○路○段283巷2弄24
                        號
被      告  己○○
                      （現於台灣台北監獄執行中）
            丙○○
                      （現於台灣台北監獄執行中）
            甲○○
                      （現於台灣台北監獄執行中）
            乙○○
                      （現於台灣台北監獄執行中）
上列當事人因原告提起刑事附帶民事訴訟，請求侵權行為損害賠
償事件，經本院刑事庭裁定（96年度附民字第152號）移送民事
庭審理，本院於民國97年4月8日言詞辯論終結，判決如下：
    主  文
被告應連帶給付原告新臺幣伍拾陸萬元，及自民國九十六年八月
二十九日起至清償日止，按週年利率百分之五計算之利息。
訴訟費用由被告連帶負擔。
    事實及理由
一、原告主張：被告等與訴外人綽號「劉董」、「華哥」、楊介
    良、戊○○共組詐騙集團，伊於民國95年5月24日，遭被告
    以假冒電信公司人員，要求匯款至指定帳戶方式詐騙，匯出
    新台幣（下同）56萬元入被告指定之新埔中正郵局第000000
    00000000號帳戶內，致伊受有損害。爰依共同侵權行為之法
    律關係，求為命被告連帶賠償56萬元及法定遲延利息之判決
    。並聲明：被告應連帶給付原告56萬元，及自起訴狀繕本送
    達翌日即96年8月29日起至清償日止，按週年利率5%計算之
    利息等語。
二、被告之抗辯：
(一)被告范紹涵、甲○○以：伊屬於楊介良集團而不屬於戊○○
    集團，且未領到原告所匯款項等語，資為抗辯。並聲明：駁
    回原告之訴。
(二)被告乙○○辯稱其為戊○○集團之一員，但負責做帳，並未
    實施詐騙之行為，亦未收到原告所匯款項等語。並聲明：駁
    回原告之訴。
(三)被告己○○則自認其有參與詐騙之行為，但辯稱：其僅能負
    責清償2萬元等語。並聲明：駁回原告之訴。
三、查藏匿於大陸地區綽號「劉董」、「華哥」之成年男子、楊
    介良、戊○○與被告組成電話詐騙集團，由楊介良負責上開
    集團之籌組、運作，並擔任詐騙集團之負責人，且由被告乙
    ○○購買撥打詐騙語音電話所需之電腦、網路設備，及負責
    管理該集團運作所需之房租、水電、管理及零用金等費用，
    並就費用支出記帳，及電腦故障之排除等工作。嗣戊○○加
    入共同管理並負責監看監視畫面，且自戊○○加入後，上開
    詐騙集團分為二個子集團，分由楊介良、戊○○擔任管理人
    ，各自帶領成員，被告己○○則負責擔任後線工作及負責登
    載每次詐騙得手之被害人明細暨款項。被告丙○○於95年4
    月間由楊介良安排擔任前線電腦維修；被告甲○○則於95年
    4月間楊介良安排擔任後線工作。該集團在大陸地區廈門市
    之「新景園大廈」內架設電腦，以電腦內預先儲存之臺灣地
    區民眾電話號碼資料，隨意選擇播出電話語音，其電話語音
    虛構之內容分別為：民眾之車輛違規，經寄發通知多次仍未
    按時繳納，將移送法院處理；民眾申辦之中華電信行動電話
    費用逾期未繳，並以如有疑問請按9與服務人員聯絡查詢云
    云，若民眾誤信而依該指示撥打查詢時，則電話會轉接至在
    前揭「新景園大廈」內由成年之大陸地區女子擔任「前線」
    工作「服務人員」，而告以虛構之違規車輛車牌號碼或欠繳
    之行動電話門號，民眾都會告以未使用該車輛或行動電話門
    號，此時前線人員即表示可能個人身分遭冒用，會為之轉接
    到警政單位，此時即由在大陸地區廈門市之「都市華庭」大
    廈1301室擔任「中線」工作之人，假冒警察，向民眾查詢個
    人資料、並留下其聯絡電話，表示將在查詢過後與之聯繫，
    此時再由同在「都市華庭」大廈1301室擔任「後線」工作之
    人，假冒司法、警、調等機關名義回撥電話給民眾，告以確
    認其名義遭他人冒用，為免其名下銀行帳戶存款遭凍結成為
    警示帳戶，而要民眾依指示將帳戶內款項移轉至其所指定之
    另一安全帳戶內供調查，在確認民眾已依約匯款後，後線人
    員乃立即通知在臺灣地區擔任「車手」工作之成年人領款，
    並由後線人員在與車手確認領款後，將款項匯兌回大陸地區
    。該集團嗣於95年5月24日，以假冒電信公司人員，要求原
    告匯款至指定帳戶方式，致原告陷於錯誤，匯出56萬元入被
    告指定之之新埔中正郵局第00000000000000號帳戶內。被告
    己○○因犯常業詐欺罪、詐欺取財罪，分別判處有期徒刑2
    年、2年6月，應執行有期徒刑4年2月。被告丙○○亦因犯上
    開之罪，各判處有期徒刑1年8月、2年，應執行有期徒刑3年
    2月。被告乙○○、甲○○犯上開之罪，各判處有期徒刑2年
    、2年2月，各應執行有期徒刑3年10月，均告確定等事實，
    有本院96年度上訴字第3253號刑事判決1件附卷可稽（本院
    卷第4頁至16頁），復經本院調閱臺灣臺北地方法院檢察署
    96年度偵字第2550號、臺灣臺北地方法院96年度訴字第404
    號、本院96年度上訴字第3253號等刑事卷宗影本審核屬實。
    除被告己○○自認其有參與詐騙之行為外，被告范紹涵、甲
    ○○則辯稱：伊屬於楊介良集團而不屬於戊○○集團，且未
    領到受害者所匯款項等語；被告乙○○雖自認其為戊○○集
    團之一員，雖辯稱其負責做帳，並未實施詐騙之行為，亦未
    收到原告所匯款項等語。惟查，自訴外人戊○○於95年4月
    間加入後，直至95年10月初，該詐騙集團分為2個子集團，
    分別各自有其前線維修人員及中線、後線成員，兩組獨立作
    業，並共用前線大陸女子，共用設備及資源、平均分攤開銷
    等情，業經上開本院刑事判決認定屬實（本院第7頁背面）
    ，可見被告等確實分組進行詐騙行為，但仍係基於詐欺之犯
    意而以訴外人楊介良為首之詐騙集團，並分擔詐欺之行為。
    又按連帶債務之債權人，得對於債務人中之一人或數人或其
    全體，同時或先後請求全部或一部之給付，民法第273條第1
    項定有明文。被告己○○雖辯稱其僅能負責清償2萬元等語
    ，惟其清償能力及清償意願，並無法否定原告債權之存在。
    綜上，被告上開所辯，要無足採。
四、按因故意或過失，不法侵害他人之權利者，負損害賠償責任
    ；數人共同不法侵害他人之權利者，連帶負損害賠償責任，
    民法第184條第1項前段、第185條分別定有明文。被告共同
    詐騙原告56萬元，則原告主張彼等就該金額應負共同侵權行
    為責任，即屬可採。從而，原告本於共同侵權行為法律關係
    ，請求被告連帶給付56萬元，及自起訴狀繕本送達翌日即96
    年8月29日起至清償日止，按週年利率5%計算之利息，於法
    有據，應予准許。
五、據上論結，本件原告之訴為有理由，依民事訴訟法第85條第
    2項，判決如主文。
中    華    民    國    97    年    4     月    22    日
                  民事第十一庭
                       審判長法  官    鄭雅萍
                             法  官    蘇芹英
                             法  官    徐福晉
正本係照原本作成。
不得上訴。
中    華    民    國    97    年    4     月    22    日
                             書記官    黃瑞芬


司法院資訊處製作；財團法人民間司法改革基金會備份。
